---
title: "Análisis de la microbiota salival sotmesa a KNO3, un estudi in vitro"
author: "Alexandre Arredondo, Phd"
output: 
  html_document:
    toc: true
    toc_float:
      collapsed: false
      smooth_scroll: true

---

```{r setup, include=FALSE}
knitr::opts_chunk$set(echo = TRUE)
```

# Resum experimental

# Preparació de les dades

Carreguem totes les llibreries:

```{r, eval = FALSE}
library(dada2) # BiocManager
library(phyloseq) # BiocManager
library(ANCOMBC) # BiocManager
library(Biostrings) # BiocManager
library(biomformat) # BiocManager
library(microbiome) # BiocManager
library(vegan) # CRAN
library(dplyr) # CRAN
library(ggplot2) # CRAN
library(emmeans) # CRAN
library(ggpubr) # CRAN
library(lmerTest) # CRAN
library(DT) # CRAN
library(indicspecies) # CRAN
library(tidyr) # CRAN
library(igraph) # CRAN
library(Matrix) # CRAN
library(devtools) # CRAN
library(ggraph) # CRAN
library(compositions) # CRAN
library(ggrepel) # CRAN
library(circlize) # CRAN
library(microViz) # github
library(pairwiseAdonis) # github
library(SpiecEasi) # github

```

```{r, eval = FALSE}
# Carreguem els fastq
path <- "/home/alexarredondo/Documents/2025_Nitrats_v6/fastq/"
list.files(path)

fnFs <- sort(list.files(path, pattern="_R1_001.fastq", full.names=TRUE))
fnRs <- sort(list.files(path, pattern="_R2_001.fastq", full.names=TRUE))

sample.names <- sapply(strsplit(basename(fnFs), "_"), "[", 1)
filtFs <- file.path(path, "filtered", paste0(sample.names, "_F_filt.fastq.gz"))
filtRs <- file.path(path, "filtered", paste0(sample.names, "_R_filt.fastq.gz"))
names(filtFs) <- sample.names
names(filtRs) <- sample.names

# Retallem en base al que hem vist al fastqc
out <- filterAndTrim(fnFs, filtFs, fnRs, filtRs, trimLeft = c(17,21),
                     maxN = 0, maxEE = c(2,2), truncQ = 2, rm.phix = TRUE,
                     compress = TRUE, multithread = TRUE)

errF <- learnErrors(filtFs, multithread = TRUE)
errR <- learnErrors(filtRs, multithread = TRUE)
plotErrors(errF, nominalQ=TRUE)
plotErrors(errR, nominalQ=TRUE)

# Fem el denoising
dadaFs <- dada(filtFs, err=errF, multithread = TRUE)
dadaRs <- dada(filtRs, err=errR, multithread = TRUE)

# Juntem els reads forward i reverse
mergers <- mergePairs(dadaFs, filtFs, dadaRs, filtRs, verbose=TRUE)
```

Treiem quimeres i mirem com han quedat les mostres després dels filtres:
```{r, eval = FALSE}
seqtab <- makeSequenceTable(mergers)

llargada <- nchar(getSequences(seqtab))>400
seqtab<- seqtab[,llargada]

seqtab.nochim <- removeBimeraDenovo(seqtab, method="consensus", verbose=TRUE, multithread = TRUE)
getN <- function(x) sum(getUniques(x))
track_v1 <- cbind(out, sapply(dadaFs, getN), sapply(dadaRs, getN), sapply(mergers, getN), rowSums(seqtab.nochim))
colnames(track_v1) <- c("input", "filtrades", "denoisedF", "denoisedR", "ajuntades", "sense quimeres")
rownames(track_v1) <- sample.names
track_v1 <- track_v1[-199,]
View(track_v1)

# Usando la función estimate_richness de phyloseq
richness_df <- estimate_richness(ps_glom_genus_v1, measures = c("Observed"))
# richness_df$Observed tendrá el número de ASVs observados por muestra

sd(richness_df$Observed)

ncol(data.frame(otu_table(ps_glom_genus_v1)))

```

```{r, echo = FALSE}
hist(track_v1[,1], main = "Reads per mostra sense filtrar", xlab = "n reads")
hist(track_v1[,6], main = "Reads per mostra filtrats", xlab = "n reads")
```

Apliquem la taxonomia basant-nos en eHOMD:

```{r, eval = FALSE}
taxa <- assignTaxonomy(seqtab.nochim, "/home/ordinador1/Documents/Alex/Software/ehomd_dada2/possible_nou/eHOMD_RefSeq_dada2_V15.22.fasta.gz", tryRC = TRUE)
taxa_spp <- dada2::addSpecies(taxa, "/home/ordinador1/Documents/Alex/Software/ehomd_dada2/eHOMD_RefSeq_dada2_assign_species_V15.22.fasta.gz", verbose = TRUE)
```

I per últim fem l'objecte phyloseq:
```{r, eval = FALSE}
# Carreguem les dades de les mostres
metadata_df <- read.csv("metadata.csv", sep = ";")
rownames(metadata_df) <- rownames(otu_table(seqtab.nochim, taxa_are_rows = FALSE))

# Afegim una variable fusionada de timepoint i tractament
metadata_df$Timepoint_Treatment <- c(paste(metadata_df$Timepoint, metadata_df$Treatment, sep = "_"))

# Afegim el nº de reads i factoritzem
track_v1_df <- data.frame(track_v1)
metadata_df$Reads <- c(track_v1_df$sense.quimeres, 0) # afegim un extra amb valor 0 pels unintegrateds

metadata_df <- metadata_df %>%
  mutate(across(c(Timepoint, Treatment, ID, Data_extraccio, lot_kit_extraccio,
                  extractor, tanda_pcr_16s, tanda_rentat_1, tanda_pcr_index,
                  tanda_rentat_2, Timepoint_Treatment), as.factor))

# Fem l'objecte
ps_genera_v1 <- phyloseq(otu_table(seqtab.nochim, taxa_are_rows = FALSE), sample_data(metadata_df), tax_table(taxa))
ps_spp_v1 <- phyloseq(otu_table(seqtab.nochim, taxa_are_rows = FALSE), sample_data(metadata_df), tax_table(taxa_spp))

# Treiem l'undetermined

ps_genera_v1 <- subset_samples(ps_genera_v1, Sample != "Unintegrated")
ps_spp_v1 <- subset_samples(ps_spp_v1, Sample != "Unintegrated")

# Agrupem ASVs a genere o spp
ps_glom_genus_v1 <- tax_glom(ps_genera_v1, taxrank = "Genus")
ps_glom_spp_v1 <- tax_glom(ps_spp_v1, taxrank = "Species")
```

Mirem com la profunditat de seqüenciació ha afectat les mostres:
```{r, eval = FALSE}
rarecurve(as.matrix(data.frame(otu_table(ps_genera_v1))), step = 50, cex = 0.5)

# Per veure millor treiem la mostra 7d-MQ-2
rarecurve(as.matrix(data.frame(otu_table(ps_genera_v1))[-78,]), step = 50, cex = 0.5)

# Fem corves per cada condició per poder veure bé què està passant:
rarecurve(as.matrix(data.frame(otu_table(ps_genera_v1))[c(1:22),]), step = 50, cex = 0.5)
rarecurve(as.matrix(data.frame(otu_table(ps_genera_v1))[c(23:44),]), step = 50, cex = 0.5)
rarecurve(as.matrix(data.frame(otu_table(ps_genera_v1))[c(45:66),]), step = 50, cex = 0.5)
rarecurve(as.matrix(data.frame(otu_table(ps_genera_v1))[c(67:77,79:88),]), step = 50, cex = 0.5)
rarecurve(as.matrix(data.frame(otu_table(ps_genera_v1))[c(89:110),]), step = 50, cex = 0.5)
rarecurve(as.matrix(data.frame(otu_table(ps_genera_v1))[c(111:132),]), step = 50, cex = 0.5)
rarecurve(as.matrix(data.frame(otu_table(ps_genera_v1))[c(133:154),]), step = 50, cex = 0.5)
rarecurve(as.matrix(data.frame(otu_table(ps_genera_v1))[c(155:176),]), step = 50, cex = 0.5)
rarecurve(as.matrix(data.frame(otu_table(ps_genera_v1))[c(177:198),]), step = 50, cex = 0.5)
```

En base a les corves veiem que hem de descartar 9 mostres: 7d-CDQ-18, 7d-KNO3-18, Fi-CDQ-5, Fi-CDQ-3, Fi-CDQ-22, Fi-KNO3-14, Fi-KNO3-21, Fi-MQ-18, Fi-MQ-22

```{r, eval = FALSE}
mostres_a_borrar <- c("7d-CDQ-18", "7d-KNO3-18", "Fi-CDQ-5", "Fi-CDQ-3", "Fi-CDQ-22", 
                      "Fi-KNO3-14", "Fi-KNO3-21", "Fi-MQ-18", "Fi-MQ-22")
ps_genera_v1_pruned <- subset_samples(ps_genera_v1, !(Sample %in% mostres_a_borrar))
ps_spp_v1_pruned <- subset_samples(ps_spp_v1, !(Sample %in% mostres_a_borrar))

ps_glom_genus_v1_pruned <- tax_glom(ps_genera_v1_pruned, taxrank = "Genus")
ps_glom_spp_v1_pruned <- tax_glom(ps_spp_v1_pruned, taxrank = "Species")
```

# Diversitat alpha

Obtenim els índex de diversitat alpha:
```{r}
alpha_diversity <- estimate_richness(ps_genera_v1_pruned, split = TRUE, measures = NULL)
table_alpha <- data.frame(alpha_diversity, data.frame(sample_data(ps_genera_v1_pruned)))
```

Grafiquem:
```{r}
table_alpha$Treatment <- factor(table_alpha$Treatment, levels = c("Basal", "MQ", "KNO3", "Base", "CDQ"))
table_alpha$Timepoint <- factor(table_alpha$Timepoint, levels = c("0d", "7d", "14d"))

box_chao1 <- ggplot(table_alpha, aes(x = Treatment , y = Chao1, fill = Timepoint)) +
  geom_boxplot() + 
  theme_minimal() +
  scale_fill_manual(values = c("chartreuse1", "chocolate", "cadetblue4"))
  
box_shannon <- ggplot(table_alpha, aes(x = Treatment , y = Shannon, fill = Timepoint)) +
  geom_boxplot() + 
  theme_minimal() +
  scale_fill_manual(values = c("chartreuse1", "chocolate", "cadetblue4"))

box_simpson <- ggplot(table_alpha, aes(x = Treatment , y = Simpson, fill = Timepoint)) +
  geom_boxplot() + 
  theme_minimal() +
  scale_fill_manual(values = c("chartreuse1", "chocolate", "cadetblue4"))

ggarrange(box_chao1, box_shannon, box_simpson, ncol = 3, common.legend = TRUE)
```

Analitzem si hi ha diferències estadísticament significatives:
```{r}
table_alpha$Reads_scaled <- scale(table_alpha$Reads) # escalem els reads

chao1 <- lm(Chao1 ~ Treatment*Timepoint + ID + Data_extraccio + 
              lot_kit_extraccio + extractor + tanda_pcr_16s + tanda_rentat_1 +
              tanda_pcr_index + tanda_rentat_2 + Reads_scaled, data = table_alpha)
shapiro.test(residuals(chao1)) # no podem fer servir la funció lm ja que els residus no tenen normalitat

chao1_glm <- glmer(Chao1 ~ Treatment + Timepoint + (1|ID) + 
              Reads_scaled + lot_kit_extraccio,
              family = Gamma(link = "log"), data = table_alpha) # s'eliminen del model les variables que no afecten

summary(chao1_glm)

chao1_Timepoint_emmeans <- data.frame(emmeans::emmeans(chao1_glm, specs = pairwise ~ Timepoint, 
                                                       data = table_alpha, rg.limit = 3e5)$emmeans)
chao1_Timepoint_contrasts <- data.frame(emmeans::emmeans(chao1_glm, specs = pairwise ~ Timepoint, 
                                                         data = table_alpha, rg.limit = 3e5, nesting = NULL)$contrasts)

chao1_Treatment_emmeans <- data.frame(emmeans::emmeans(chao1_glm, specs = pairwise ~ Treatment, 
                                                       data = table_alpha, rg.limit = 3e5)$emmeans)
chao1_Treatment_contrasts <- data.frame(emmeans::emmeans(chao1_glm, specs = pairwise ~ Treatment, 
                                                       data = table_alpha, rg.limit = 3e5)$contrasts)

chao1_Treat_Time_emmeans <- data.frame(emmeans::emmeans(chao1_glm, specs = pairwise ~ Treatment + Timepoint, 
                                                       data = table_alpha, rg.limit = 3e5)$emmeans)
chao1_Treat_Time_contrasts <- data.frame(emmeans::emmeans(chao1_glm, specs = pairwise ~ Treatment + Timepoint, 
                                                       data = table_alpha, rg.limit = 3e5)$contrasts)

write.table(chao1_Treat_Time_emmeans, file = "/home/alexarredondo/Documents/2025_Nitrats_v6/chao1_emmeans.csv", sep = ";")
write.table(chao1_Treat_Time_contrasts, file = "/home/alexarredondo/Documents/2025_Nitrats_v6/chao1_contrasts.csv", sep = ";")

shannon <- lm(Shannon ~ Treatment*Timepoint + ID + Data_extraccio + 
              lot_kit_extraccio + extractor + tanda_pcr_16s + tanda_rentat_1 +
              tanda_pcr_index + tanda_rentat_2 + Reads_scaled, data = table_alpha)
shapiro.test(residuals(shannon)) # no podem fer servir la funció lm ja que els residus no tenen normalitat

shannon_glm <- glmer(Shannon ~ Treatment + Timepoint + (1|ID) + 
              Reads_scaled + lot_kit_extraccio,
              family = Gamma(link = "log"), data = table_alpha) # utilitzem les mateixes variables que amb chao1

summary(shannon_glm)

shannon_Timepoint_emmeans <- data.frame(emmeans::emmeans(shannon_glm, specs = pairwise ~ Timepoint, 
                                                       data = table_alpha, rg.limit = 3e5)$emmeans)
shannon_Timepoint_contrasts <- data.frame(emmeans::emmeans(shannon_glm, specs = pairwise ~ Timepoint, 
                                                         data = table_alpha, rg.limit = 3e5, nesting = NULL)$contrasts)

shannon_Treatment_emmeans <- data.frame(emmeans::emmeans(shannon_glm, specs = pairwise ~ Treatment, 
                                                       data = table_alpha, rg.limit = 3e5)$emmeans)
shannon_Treatment_contrasts <- data.frame(emmeans::emmeans(shannon_glm, specs = pairwise ~ Treatment, 
                                                       data = table_alpha, rg.limit = 3e5)$contrasts)

shannon_Treat_Time_emmeans <- data.frame(emmeans::emmeans(shannon_glm, specs = pairwise ~ Treatment + Timepoint, 
                                                       data = table_alpha, rg.limit = 3e5)$emmeans)
shannon_Treat_Time_contrasts <- data.frame(emmeans::emmeans(shannon_glm, specs = pairwise ~ Treatment + Timepoint, 
                                                       data = table_alpha, rg.limit = 3e5)$contrasts)

write.table(shannon_Treat_Time_emmeans, file = "/home/alexarredondo/Documents/2025_Nitrats_v6/shannon_emmeans.csv", sep = ";")
write.table(shannon_Treat_Time_contrasts, file = "/home/alexarredondo/Documents/2025_Nitrats_v6/shannon_contrasts.csv", sep = ";")

simpson <- lm(Simpson ~ Treatment*Timepoint + ID + Data_extraccio + 
              lot_kit_extraccio + extractor + tanda_pcr_16s + tanda_rentat_1 +
              tanda_pcr_index + tanda_rentat_2 + Reads_scaled, data = table_alpha)
shapiro.test(residuals(simpson)) # no podem fer servir la funció lm ja que els residus no tenen normalitat

simpson_glm <- glmer(Simpson ~ Treatment + Timepoint + (1|ID) + 
              Reads_scaled + lot_kit_extraccio,
              family = Gamma(link = "log"), data = table_alpha) # utilitzem les mateixes variables que amb chao1

summary(simpson_glm)

simpson_Timepoint_emmeans <- data.frame(emmeans::emmeans(simpson_glm, specs = pairwise ~ Timepoint, 
                                                       data = table_alpha, rg.limit = 3e5)$emmeans)
simpson_Timepoint_contrasts <- data.frame(emmeans::emmeans(simpson_glm, specs = pairwise ~ Timepoint, 
                                                         data = table_alpha, rg.limit = 3e5, nesting = NULL)$contrasts)

simpson_Treatment_emmeans <- data.frame(emmeans::emmeans(simpson_glm, specs = pairwise ~ Treatment, 
                                                       data = table_alpha, rg.limit = 3e5)$emmeans)
simpson_Treatment_contrasts <- data.frame(emmeans::emmeans(simpson_glm, specs = pairwise ~ Treatment, 
                                                       data = table_alpha, rg.limit = 3e5)$contrasts)

simpson_Treat_Time_emmeans <- data.frame(emmeans::emmeans(simpson_glm, specs = pairwise ~ Treatment + Timepoint, 
                                                       data = table_alpha, rg.limit = 3e5)$emmeans)
simpson_Treat_Time_contrasts <- data.frame(emmeans::emmeans(simpson_glm, specs = pairwise ~ Treatment + Timepoint, 
                                                       data = table_alpha, rg.limit = 3e5)$contrasts)

write.table(simpson_Treat_Time_emmeans, file = "/home/alexarredondo/Documents/2025_Nitrats_v6/simpson_emmeans.csv", sep = ";")
write.table(simpson_Treat_Time_contrasts, file = "/home/alexarredondo/Documents/2025_Nitrats_v6/simpson_contrasts.csv", sep = ";")
```

# Diversitat beta

Fem l'ordenació:

```{r}
# Tractament i timepoint
ps_genera_v1_pruned %>%
  dist_calc("aitchison") %>%
  ord_calc("PCoA") %>%
  ord_plot(color = "Treatment", shape = "Timepoint", size = 3, auto_caption = NA) +
  scale_colour_brewer(palette = "Dark2") +
  stat_ellipse(aes(linetype = Timepoint, colour = Treatment), linewidth = 0.3) +
  ggtitle("Treatment - Timepoint") +
  theme(legend.position = "bottom", plot.title = element_text(hjust = 0.5))

# Data extracció
ps_genera_v1_pruned %>%
  dist_calc("aitchison") %>%
  ord_calc("PCoA") %>%
  ord_plot(color = "Data_extraccio", shape = "Data_extraccio", size = 3, auto_caption = NA) +
  scale_colour_brewer(palette = "Dark2") +
  stat_ellipse(aes(linetype = Data_extraccio, colour = Data_extraccio), linewidth = 0.3) +
  ggtitle("Data extracció") +
  theme(legend.position = "bottom", plot.title = element_text(hjust = 0.5))

# Data extracció
ps_genera_v1_pruned %>%
  dist_calc("aitchison") %>%
  ord_calc("PCoA") %>%
  ord_plot(color = "Data_extraccio", shape = "Data_extraccio", size = 3, auto_caption = NA) +
  scale_colour_brewer(palette = "Dark2") +
  stat_ellipse(aes(linetype = Data_extraccio, colour = Data_extraccio), linewidth = 0.3) +
  ggtitle("Data extracció") +
  theme(legend.position = "bottom", plot.title = element_text(hjust = 0.5))

# Lot kit d'extracció
ps_genera_v1_pruned %>%
  dist_calc("aitchison") %>%
  ord_calc("PCoA") %>%
  ord_plot(color = "lot_kit_extraccio", shape = "lot_kit_extraccio", size = 3, auto_caption = NA) +
  scale_colour_brewer(palette = "Dark2") +
  stat_ellipse(aes(linetype = lot_kit_extraccio, colour = lot_kit_extraccio), linewidth = 0.3) +
  ggtitle("Lot kit d'extracció") +
  theme(legend.position = "bottom", plot.title = element_text(hjust = 0.5))

# N reads
set.seed(123) 
quartiles <- quantile(sample_data(ps_genera_v1_pruned)$Reads, probs = seq(0, 1, 0.25)) # Preparem els reads en quartiles per poder visualitzar-ho al gràfic
sample_data(ps_genera_v1_pruned)$reads_quartiles <- cut(sample_data(ps_genera_v1_pruned)$Reads, breaks = quartiles, include.lowest = TRUE, 
               labels = c("Q1","Q2","Q3","Q4"))

ps_genera_v1_pruned %>%
  dist_calc("aitchison") %>%
  ord_calc("PCoA") %>%
  ord_plot(color = "reads_quartiles", shape = "reads_quartiles", size = 3, auto_caption = NA) +
  scale_colour_brewer(palette = "Dark2") +
  stat_ellipse(aes(linetype = reads_quartiles, colour = reads_quartiles), linewidth = 0.3) +
  ggtitle("Quartils nº de reads") +
  theme(legend.position = "bottom", plot.title = element_text(hjust = 0.5))

```

Fem l'estadística:

```{r}
ps_dist_matrix <- dist_calc(ps_genera_v1_pruned, "aitchison")
dist_get(ps_dist_matrix)
vegan::adonis2(dist_get(ps_dist_matrix) ~ paste(sample_data(ps_genera_v1_pruned)$Treatment, sample_data(ps_genera_v1_pruned)$Timepoint, sep = " "))
pairwise.adonis(dist_get(ps_dist_matrix), paste(sample_data(ps_genera_v1_pruned)$Treatment, sample_data(ps_genera_v1_pruned)$Timepoint, sep = " "))
pairwise.adonis(dist_get(ps_dist_matrix), sample_data(ps_genera_v1_pruned)$Data_extraccio)
pairwise.adonis(dist_get(ps_dist_matrix), sample_data(ps_genera_v1_pruned)$lot_kit_extraccio)
pairwise.adonis(dist_get(ps_dist_matrix), sample_data(ps_genera_v1_pruned)$ID)
pairwise.adonis(dist_get(ps_dist_matrix), sample_data(ps_genera_v1_pruned)$reads_quartiles)
```

# Abundancia relativa generes

```{r}
funcio_taula_relabund <- function(ps_object){
  taula_otus <- data.frame(otu_table(ps_object))
  taula_otus_rel <- taula_otus
  taula_taxa <- data.frame(tax_table(ps_object))
  colnames(taula_otus_rel) <- taula_taxa$Genus
  for(i in 1:ncol(taula_otus)){
    for(k in 1:nrow(taula_otus)){
      taula_otus_rel[k,i] <- (taula_otus[k,i]/sum(taula_otus[k,]))*100
    }
  }
  return(taula_otus_rel)
}

funcio_top10_relabund <- function(taula_rel){
  vector_sum <- c()
  vector_sd <- c()
  for(i in 1:ncol(taula_rel)){
    vector_sum[i] <- mean(taula_rel[,i])
    vector_sd[i] <- sd(taula_rel[,i])
  }
  taula <- data.frame(Taxa = colnames(taula_rel),
                      Mean = vector_sum,
                      SD = vector_sd)
  taula <- taula[order(taula$Mean, decreasing = TRUE),]
  return(taula)
}

# Primer fem la taula d'OTUs
ps_rel <- funcio_taula_relabund(ps_glom_genus_v1_pruned)

# Ara subsetegem de la taula d'OTUs per nom de mostra
ps_rel_Basal <- ps_rel[grep("Saliva", rownames(ps_rel)),]
ps_rel_7d_Base <- ps_rel[grep("7d-Base", rownames(ps_rel)),]
ps_rel_14d_Base <- ps_rel[grep("Fi-Base", rownames(ps_rel)),]
ps_rel_7d_CDQ <- ps_rel[grep("7d-CDQ", rownames(ps_rel)),]
ps_rel_14d_CDQ <- ps_rel[grep("Fi-CDQ", rownames(ps_rel)),]
ps_rel_7d_KNO3 <- ps_rel[grep("7d-KNO3", rownames(ps_rel)),]
ps_rel_14d_KNO3 <- ps_rel[grep("Fi-KNO3", rownames(ps_rel)),]
ps_rel_7d_MQ <- ps_rel[grep("7d-MQ", rownames(ps_rel)),]
ps_rel_14d_MQ <- ps_rel[grep("Fi-MQ", rownames(ps_rel)),]

# Fem el top10 general i ens quedem només amb les 10 més abundants
ps_rel_top10 <- funcio_top10_relabund(ps_rel)[1:10,]

# Fem el mateix pels subsets però triant les que han sortit al general
top10_rel_Basal <- funcio_top10_relabund(select(ps_rel_Basal, ps_rel_top10$Taxa))
top10_rel_7d_Base <- funcio_top10_relabund(select(ps_rel_7d_Base, ps_rel_top10$Taxa))
top10_rel_14d_Base <- funcio_top10_relabund(select(ps_rel_14d_Base, ps_rel_top10$Taxa))
top10_rel_7d_CDQ <- funcio_top10_relabund(select(ps_rel_7d_CDQ, ps_rel_top10$Taxa))
top10_rel_14d_CDQ <- funcio_top10_relabund(select(ps_rel_14d_CDQ, ps_rel_top10$Taxa)) 
top10_rel_7d_KNO3 <- funcio_top10_relabund(select(ps_rel_7d_KNO3, ps_rel_top10$Taxa))  
top10_rel_14d_KNO3 <- funcio_top10_relabund(select(ps_rel_14d_KNO3, ps_rel_top10$Taxa))
top10_rel_7d_MQ <- funcio_top10_relabund(select(ps_rel_7d_MQ, ps_rel_top10$Taxa))
top10_rel_14d_MQ <- funcio_top10_relabund(select(ps_rel_14d_MQ, ps_rel_top10$Taxa))

# Afegim l'element "other"
top10_rel_Basal <- rbind(top10_rel_Basal, c("Other", 100-sum(as.numeric(top10_rel_Basal$Mean)), NA))
top10_rel_7d_Base <- rbind(top10_rel_7d_Base, c("Other", 100-sum(as.numeric(top10_rel_7d_Base$Mean)), NA))
top10_rel_14d_Base <- rbind(top10_rel_14d_Base, c("Other", 100-sum(as.numeric(top10_rel_14d_Base$Mean)), NA))
top10_rel_7d_CDQ <- rbind(top10_rel_7d_CDQ, c("Other", 100-sum(as.numeric(top10_rel_7d_CDQ$Mean)), NA))
top10_rel_14d_CDQ <- rbind(top10_rel_14d_CDQ, c("Other", 100-sum(as.numeric(top10_rel_14d_CDQ$Mean)), NA))
top10_rel_7d_KNO3 <- rbind(top10_rel_7d_KNO3, c("Other", 100-sum(as.numeric(top10_rel_7d_KNO3$Mean)), NA)) 
top10_rel_14d_KNO3 <- rbind(top10_rel_14d_KNO3, c("Other", 100-sum(as.numeric(top10_rel_14d_KNO3$Mean)), NA))
top10_rel_7d_MQ <- rbind(top10_rel_7d_MQ, c("Other", 100-sum(as.numeric(top10_rel_7d_MQ$Mean)), NA))
top10_rel_14d_MQ <- rbind(top10_rel_14d_MQ, c("Other", 100-sum(as.numeric(top10_rel_14d_MQ$Mean)), NA))

# Ho ajuntem tot per graficar amb ggplot
ps_global <- rbind(top10_rel_Basal,
                   top10_rel_7d_Base,
                   top10_rel_14d_Base,
                   top10_rel_7d_CDQ,
                   top10_rel_14d_CDQ,
                   top10_rel_7d_KNO3,
                   top10_rel_14d_KNO3,
                   top10_rel_7d_MQ,
                   top10_rel_14d_MQ)

ps_global <- cbind(ps_global, Comparison = c(rep("Basal", 11), 
                                               rep("7d - Base", 11), 
                                               rep("14d - Base", 11), 
                                               rep("7d - CDQ", 11), 
                                               rep("14d - CDQ", 11), 
                                               rep("7d - KNO3", 11),
                                               rep("14d - KNO3", 11),
                                               rep("7d - MQ", 11),
                                               rep("14d - MQ", 11)))

ps_global$Comparison <- factor(ps_global$Comparison, levels = c("Basal", "7d - MQ", "14d - MQ", "7d - KNO3",
                                                                "14d - KNO3", "7d - Base", "14d - Base", "7d - CDQ",
                                                                "14d - CDQ"))

global_graph <- ggplot(ps_global, aes(x = Comparison, y = as.numeric(Mean), fill = Taxa)) +
  geom_bar(stat = "identity") +
  theme_minimal() +
  scale_fill_brewer(palette = "Spectral") + 
  ggtitle("Abundància relativa top10 gèneres") +
  theme(legend.position = "right", plot.title = element_text(hjust = 0.5)) +
  labs(y = "% Abundància relativa") + 
  theme(axis.text.x = element_text(angle = 90, vjust = 0.5, hjust=1))
```

# Abundancia relativa diferencial

Mirem primer a cada tractament el punt de 7d vs el de 14d
```{r}
set.seed(123)

funcio_timepoint <- function(ps_object){
  output <- ancombc2(data = ps_object, meta_data = sample_data(ps_object),
                  fix_formula = "Timepoint", rand_formula = "(1|ID)",
                  p_adj_method = "holm", pseudo_sens = TRUE,
                  prv_cut = 0.10, lib_cut = 1000, s0_perc = 0.05,
                  group = "Timepoint", struc_zero = FALSE, neg_lb = FALSE,
                  alpha = 0.05, n_cl = 2, verbose = TRUE,
                  global = FALSE, pairwise = TRUE, 
                  dunnet = FALSE, trend = FALSE,
                  iter_control = list(tol = 1e-5, max_iter = 20, 
                                      verbose = FALSE),
                  em_control = list(tol = 1e-5, max_iter = 100),
                  mdfdr_control = list(fwer_ctrl_method = "holm", B = 100), 
                  trend_control = NULL)
  resultats <- output$res
  return(resultats)
}

taxa_names(ps_glom_genus_v1_pruned) <- c(tax_table(ps_glom_genus_v1_pruned)[,6])
diff_MQ <- subset_samples(ps_glom_genus_v1_pruned, Treatment == "MQ")
res_MQ <- funcio_timepoint(diff_MQ)

diff_Base <- subset_samples(ps_glom_genus_v1_pruned, Treatment == "Base")
res_Base <- funcio_timepoint(diff_Base)

diff_KNO3 <- subset_samples(ps_glom_genus_v1_pruned, Treatment == "KNO3")
res_KNO3 <- funcio_timepoint(diff_KNO3)

diff_CDQ <- subset_samples(ps_glom_genus_v1_pruned, Treatment == "CDQ")
res_CDQ <- funcio_timepoint(diff_CDQ)

taula_res_MQ <- data.frame(Taxa = res_MQ$taxon,
                           LFC= res_MQ$lfc_Timepoint7d,
                           p_value = res_MQ$p_Timepoint7d,
                           Comparison = rep("7d vs 14d - MQ", nrow(res_MQ)))

taula_res_Base <- data.frame(Taxa = res_Base$taxon,
                           LFC= res_Base$lfc_Timepoint7d,
                           p_value = res_Base$p_Timepoint7d,
                           Comparison = rep("7d vs 14d - Base", nrow(res_Base)))

taula_res_KNO3 <- data.frame(Taxa = res_KNO3$taxon,
                           LFC= res_KNO3$lfc_Timepoint7d,
                           p_value = res_KNO3$p_Timepoint7d,
                           Comparison = rep("7d vs 14d - KNO3", nrow(res_KNO3)))

taula_res_CDQ <- data.frame(Taxa = res_CDQ$taxon,
                           LFC= res_CDQ$lfc_Timepoint7d,
                           p_value = res_CDQ$p_Timepoint7d,
                           Comparison = rep("7d vs 14d - CDQ", nrow(res_CDQ)))

taula_res_MQ_p <- subset(taula_res_MQ, taula_res_MQ$p_value < 0.05)
taula_res_Base_p <- subset(taula_res_Base, taula_res_Base$p_value < 0.05)
taula_res_KNO3_p <- subset(taula_res_KNO3, taula_res_KNO3$p_value < 0.05)
taula_res_CDQ_p <- subset(taula_res_CDQ, taula_res_CDQ$p_value < 0.05)

taula_timepoints <- rbind(taula_res_MQ_p, taula_res_Base_p, taula_res_KNO3_p, taula_res_CDQ_p)
taula_timepoints$Comparison <- factor(taula_timepoints$Comparison, levels = c("7d vs 14d - MQ", "7d vs 14d - KNO3",
                                                                              "7d vs 14d - Base", "7d vs 14d - CDQ"))

lo_intra = floor(min(taula_timepoints$LFC))
up_intra = ceiling(max(taula_timepoints$LFC))
mid = 0
taula_timepoints %>%
  ggplot(aes(x = Comparison, y = Taxa, fill = LFC)) + 
  geom_tile(color = "black") +
  scale_fill_gradient2(low = "blue", high = "red", mid = "white", 
                       na.value = "white", midpoint = mid, limit = c(lo_inter, up_inter),
                       name = NULL) +
  geom_text(aes(Comparison, Taxa, label = round(LFC,2)), size = 4) +
  scale_color_identity(guide = "none") +
  labs(x = NULL, y = NULL, title = "Log fold change dels diferents tractaments \nen els seus timepoints - p-value < 0.05") +
  theme_classic() +
  theme(plot.title = element_text(hjust = 0.5)) +
  theme(axis.text.x = element_text(angle = 45, vjust = 1, hjust=1)) +
  scale_y_discrete(limits=rev)
```

Ara comparem treatments a igualtat de timepoint:

```{r}
funcio_treatment <- function(ps_object){
  output <- ancombc2(data = ps_object, meta_data = sample_data(ps_object),
                  fix_formula = "Treatment", rand_formula = "(1|ID)",
                  p_adj_method = "holm", pseudo_sens = TRUE,
                  prv_cut = 0.10, lib_cut = 1000, s0_perc = 0.05,
                  group = "Treatment", struc_zero = FALSE, neg_lb = FALSE,
                  alpha = 0.05, n_cl = 2, verbose = TRUE,
                  global = FALSE, pairwise = TRUE, 
                  dunnet = FALSE, trend = FALSE,
                  iter_control = list(tol = 1e-5, max_iter = 20, 
                                      verbose = FALSE),
                  em_control = list(tol = 1e-5, max_iter = 100),
                  mdfdr_control = list(fwer_ctrl_method = "holm", B = 100), 
                  trend_control = NULL)
  resultats <- output$res
  return(resultats)
}

diff_MQvsKNO3 <- subset_samples(ps_glom_genus_v1_pruned, Treatment == "MQ" | Treatment == "KNO3")
diff_MQvsKNO3_7d <- subset_samples(diff_MQvsKNO3, Timepoint == "7d")
diff_MQvsKNO3_14d <- subset_samples(diff_MQvsKNO3, Timepoint == "14d")

res_MQvsKNO3_7d <- funcio_treatment(diff_MQvsKNO3_7d)
res_MQvsKNO3_14d <- funcio_treatment(diff_MQvsKNO3_14d)

diff_BasevsCDQ <- subset_samples(ps_glom_genus_v1_pruned, Treatment == "Base" | Treatment == "CDQ")
diff_BasevsCDQ_7d <- subset_samples(diff_BasevsCDQ, Timepoint == "7d")
diff_BasevsCDQ_14d <- subset_samples(diff_BasevsCDQ, Timepoint == "14d")

res_BasevsCDQ_7d <- funcio_treatment(diff_BasevsCDQ_7d)
res_BasevsCDQ_14d <- funcio_treatment(diff_BasevsCDQ_14d)

diff_BasevsMQ <- subset_samples(ps_glom_genus_v1_pruned, Treatment == "Base" | Treatment == "MQ")
diff_BasevsMQ_7d <- subset_samples(diff_BasevsMQ, Timepoint == "7d")
diff_BasevsMQ_14d <- subset_samples(diff_BasevsMQ, Timepoint == "14d")

res_BasevsMQ_7d <- funcio_treatment(diff_BasevsMQ_7d)
res_BasevsMQ_14d <- funcio_treatment(diff_BasevsMQ_14d)

diff_KNO3vsCDQ <- subset_samples(ps_glom_genus_v1_pruned, Treatment == "KNO3" | Treatment == "CDQ")
diff_KNO3vsCDQ_7d <- subset_samples(diff_KNO3vsCDQ, Timepoint == "7d")
diff_KNO3vsCDQ_14d <- subset_samples(diff_KNO3vsCDQ, Timepoint == "14d")

res_KNO3vsCDQ_7d <- funcio_treatment(diff_KNO3vsCDQ_7d)
res_KNO3vsCDQ_14d <- funcio_treatment(diff_KNO3vsCDQ_14d)

diff_MQvsCDQ <- subset_samples(ps_glom_genus_v1_pruned, Treatment == "MQ" | Treatment == "CDQ")
diff_MQvsCDQ_7d <- subset_samples(diff_MQvsCDQ, Timepoint == "7d")
diff_MQvsCDQ_14d <- subset_samples(diff_MQvsCDQ, Timepoint == "14d")

res_MQvsCDQ_7d <- funcio_treatment(diff_MQvsCDQ_7d)
res_MQvsCDQ_14d <- funcio_treatment(diff_MQvsCDQ_14d)

taula_res_MQvsKNO3_7d <- data.frame(Taxa = res_MQvsKNO3_7d$taxon,
                           LFC= res_MQvsKNO3_7d$lfc_TreatmentMQ,
                           p_value = res_MQvsKNO3_7d$p_TreatmentMQ,
                           Comparison = rep("MQ vs KNO3 - 7d", nrow(res_MQvsKNO3_7d)))

taula_res_MQvsKNO3_14d <- data.frame(Taxa = res_MQvsKNO3_14d$taxon,
                           LFC= res_MQvsKNO3_14d$lfc_TreatmentMQ,
                           p_value = res_MQvsKNO3_14d$p_TreatmentMQ,
                           Comparison = rep("MQ vs KNO3 - 14d", nrow(res_MQvsKNO3_14d)))

taula_res_BasevsCDQ_7d <- data.frame(Taxa = res_BasevsCDQ_7d$taxon,
                           LFC= res_BasevsCDQ_7d$lfc_TreatmentCDQ,
                           p_value = res_BasevsCDQ_7d$p_TreatmentCDQ,
                           Comparison = rep("CDQ vs Base - 7d", nrow(res_BasevsCDQ_7d)))

taula_res_BasevsCDQ_14d <- data.frame(Taxa = res_BasevsCDQ_14d$taxon,
                           LFC= res_BasevsCDQ_14d$lfc_TreatmentCDQ,
                           p_value = res_BasevsCDQ_14d$p_TreatmentCDQ,
                           Comparison = rep("CDQ vs Base - 14d", nrow(res_BasevsCDQ_14d)))

taula_res_BasevsMQ_7d <- data.frame(Taxa = res_BasevsMQ_7d$taxon,
                           LFC= res_BasevsMQ_7d$lfc_TreatmentMQ,
                           p_value = res_BasevsMQ_7d$p_TreatmentMQ,
                           Comparison = rep("MQ vs Base - 7d", nrow(res_BasevsMQ_7d)))

taula_res_BasevsMQ_14d <- data.frame(Taxa = res_BasevsMQ_14d$taxon,
                           LFC= res_BasevsMQ_14d$lfc_TreatmentMQ,
                           p_value = res_BasevsMQ_14d$p_TreatmentMQ,
                           Comparison = rep("MQ vs Base - 14d", nrow(res_BasevsMQ_14d)))

taula_res_KNO3vsCDQ_7d <- data.frame(Taxa = res_KNO3vsCDQ_7d$taxon,
                           LFC= res_KNO3vsCDQ_7d$lfc_TreatmentKNO3,
                           p_value = res_KNO3vsCDQ_7d$p_TreatmentKNO3,
                           Comparison = rep("KNO3 vs CDQ - 7d", nrow(res_KNO3vsCDQ_7d)))

taula_res_KNO3vsCDQ_14d <- data.frame(Taxa = res_KNO3vsCDQ_14d$taxon,
                           LFC= res_KNO3vsCDQ_14d$lfc_TreatmentKNO3,
                           p_value = res_KNO3vsCDQ_14d$p_TreatmentKNO3,
                           Comparison = rep("KNO3 vs CDQ - 14d", nrow(res_KNO3vsCDQ_14d)))

taula_res_MQvsCDQ_7d <- data.frame(Taxa = res_MQvsCDQ_7d$taxon,
                           LFC= res_MQvsCDQ_7d$lfc_TreatmentMQ,
                           p_value = res_MQvsCDQ_7d$p_TreatmentMQ,
                           Comparison = rep("MQ vs CDQ - 7d", nrow(res_MQvsCDQ_7d)))

taula_res_MQvsCDQ_14d <- data.frame(Taxa = res_MQvsCDQ_14d$taxon,
                           LFC= res_MQvsCDQ_14d$lfc_TreatmentMQ,
                           p_value = res_MQvsCDQ_14d$p_TreatmentMQ,
                           Comparison = rep("MQ vs CDQ - 14d", nrow(res_MQvsCDQ_14d)))

taula_res_MQvsKNO3_7d_p <- subset(taula_res_MQvsKNO3_7d, taula_res_MQvsKNO3_7d$p_value < 0.05)
taula_res_MQvsKNO3_14d_p <- subset(taula_res_MQvsKNO3_14d, taula_res_MQvsKNO3_14d$p_value < 0.05)
taula_res_BasevsCDQ_7d_p <- subset(taula_res_BasevsCDQ_7d, taula_res_BasevsCDQ_7d$p_value < 0.05)
taula_res_BasevsCDQ_14d_p <- subset(taula_res_BasevsCDQ_14d, taula_res_BasevsCDQ_14d$p_value < 0.05)
taula_res_BasevsMQ_7d_p <- subset(taula_res_BasevsMQ_7d, taula_res_BasevsMQ_7d$p_value < 0.05)
taula_res_BasevsMQ_14d_p <- subset(taula_res_BasevsMQ_14d, taula_res_BasevsMQ_14d$p_value < 0.05)
taula_res_KNO3vsCDQ_7d_p <- subset(taula_res_KNO3vsCDQ_7d, taula_res_KNO3vsCDQ_7d$p_value < 0.05)
taula_res_KNO3vsCDQ_14d_p <- subset(taula_res_KNO3vsCDQ_14d, taula_res_KNO3vsCDQ_14d$p_value < 0.05)
taula_res_MQvsCDQ_7d_p <- subset(taula_res_MQvsCDQ_7d, taula_res_MQvsCDQ_7d$p_value < 0.05)
taula_res_MQvsCDQ_14d_p <- subset(taula_res_MQvsCDQ_14d, taula_res_MQvsCDQ_14d$p_value < 0.05)

taula_treatments <- rbind(taula_res_MQvsKNO3_7d_p, taula_res_MQvsKNO3_14d_p, 
                          taula_res_BasevsCDQ_7d_p, taula_res_BasevsCDQ_14d_p)

taula_treatments$Comparison <- factor(taula_treatments$Comparison, levels = c("MQ vs KNO3 - 7d", "MQ vs KNO3 - 14d",
                                                                              "CDQ vs Base - 7d", "CDQ vs Base - 14d"))

lo_inter = floor(min(taula_treatments$LFC))
up_inter = ceiling(max(taula_treatments$LFC))
mid = 0
taula_treatments %>%
  ggplot(aes(x = Comparison, y = Taxa, fill = LFC)) + 
  geom_tile(color = "black") +
  scale_fill_gradient2(low = "blue", high = "red", mid = "white", 
                       na.value = "white", midpoint = mid, limit = c(lo_inter, up_inter),
                       name = NULL) +
  geom_text(aes(Comparison, Taxa, label = round(LFC,2)), size = 4) +
  scale_color_identity(guide = "none") +
  labs(x = NULL, y = NULL, title = "Log fold change dels diferents tractaments \nseparats per timepoints - p-value < 0.05") +
  theme_classic() +
  theme(plot.title = element_text(hjust = 0.5)) +
  theme(axis.text.x = element_text(angle = 45, vjust = 1, hjust=1)) +
  scale_y_discrete(limits=rev)
```

Agafem les abundàncies relatives dels gèneres que han donat abundància relativa diferèncial per tenir una referència

```{r}
funcio_taula_relabund <- function(ps_object){
  taula_otus <- data.frame(otu_table(ps_object))
  taula_otus_rel <- taula_otus
  taula_taxa <- data.frame(tax_table(ps_object))
  colnames(taula_otus_rel) <- taula_taxa$Genus
  for(i in 1:ncol(taula_otus)){
    for(k in 1:nrow(taula_otus)){
      taula_otus_rel[k,i] <- (taula_otus[k,i]/sum(taula_otus[k,]))*100
    }
  }
  return(taula_otus_rel)
}

funcio_top10_relabund2 <- function(taula_rel){
  vector_sum <- c()
  vector_sd <- c()
  for(i in 1:ncol(taula_rel)){
    vector_sum[i] <- mean(taula_rel[,i])
    vector_sd[i] <- sd(taula_rel[,i])
  }
  taula <- data.frame(Taxa = colnames(taula_rel),
                      Mean = vector_sum,
                      SD = vector_sd)
  taula <- taula[order(taula$Mean, decreasing = TRUE),]
  return(taula)
}

mean_rel_Base_7d <- funcio_top10_relabund2(ps_rel_7d_Base) 
mean_rel_Base_14d <- funcio_top10_relabund2(ps_rel_14d_Base)
mean_rel_CDQ_7d <- funcio_top10_relabund2(ps_rel_7d_CDQ)
mean_rel_CDQ_14d <- funcio_top10_relabund2(ps_rel_14d_CDQ)
mean_rel_KNO3_7d <- funcio_top10_relabund2(ps_rel_7d_KNO3)
mean_rel_KNO3_14d <- funcio_top10_relabund2(ps_rel_14d_KNO3)
mean_rel_MQ_7d <- funcio_top10_relabund2(ps_rel_7d_MQ)
mean_rel_MQ_14d <- funcio_top10_relabund2(ps_rel_14d_MQ)
```


Fem l'anàlisi d'ancombc2 amb la versió d'assignació d'spp i sense taxglom per veure si alguna Pg es mou de lloc

```{r}
funcio_treatment <- function(ps_object){
  output <- ancombc2(data = ps_object, meta_data = sample_data(ps_object),
                  fix_formula = "Treatment", rand_formula = "(1|ID)",
                  p_adj_method = "holm", pseudo_sens = TRUE,
                  prv_cut = 0.10, lib_cut = 1000, s0_perc = 0.05,
                  group = "Treatment", struc_zero = FALSE, neg_lb = FALSE,
                  alpha = 0.05, n_cl = 2, verbose = TRUE,
                  global = FALSE, pairwise = TRUE, 
                  dunnet = FALSE, trend = FALSE,
                  iter_control = list(tol = 1e-5, max_iter = 20, 
                                      verbose = FALSE),
                  em_control = list(tol = 1e-5, max_iter = 100),
                  mdfdr_control = list(fwer_ctrl_method = "holm", B = 100), 
                  trend_control = NULL)
  resultats <- output$res
  return(resultats)
}

vector_names <- paste(data.frame(tax_table(ps_spp_v1_pruned))$Genus, data.frame(tax_table(ps_spp_v1_pruned))$Species, sep = "_")
vector_names <- make.unique(vector_names, sep = "_")

taxa_names(ps_spp_v1_pruned) <- vector_names

spp_diff_MQvsKNO3 <- subset_samples(ps_spp_v1_pruned, Treatment == "MQ" | Treatment == "KNO3")
spp_diff_MQvsKNO3_7d <- subset_samples(spp_diff_MQvsKNO3, Timepoint == "7d")
spp_diff_MQvsKNO3_14d <- subset_samples(spp_diff_MQvsKNO3, Timepoint == "14d")

spp_res_MQvsKNO3_7d <- funcio_treatment(spp_diff_MQvsKNO3_7d)
spp_res_MQvsKNO3_14d <- funcio_treatment(spp_diff_MQvsKNO3_14d)

spp_diff_BasevsCDQ <- subset_samples(ps_spp_v1_pruned, Treatment == "Base" | Treatment == "CDQ")
spp_diff_BasevsCDQ_7d <- subset_samples(spp_diff_BasevsCDQ, Timepoint == "7d")
spp_diff_BasevsCDQ_14d <- subset_samples(spp_diff_BasevsCDQ, Timepoint == "14d")

spp_res_BasevsCDQ_7d <- funcio_treatment(spp_diff_BasevsCDQ_7d)
spp_res_BasevsCDQ_14d <- funcio_treatment(spp_diff_BasevsCDQ_14d)

spp_taula_res_MQvsKNO3_7d <- data.frame(Taxa = spp_res_MQvsKNO3_7d$taxon,
                           LFC= spp_res_MQvsKNO3_7d$lfc_TreatmentMQ,
                           p_value = spp_res_MQvsKNO3_7d$p_TreatmentMQ,
                           Comparison = rep("MQ vs KNO3 - 7d", nrow(spp_res_MQvsKNO3_7d)))

spp_taula_res_MQvsKNO3_14d <- data.frame(Taxa = spp_res_MQvsKNO3_14d$taxon,
                           LFC= spp_res_MQvsKNO3_14d$lfc_TreatmentMQ,
                           p_value = spp_res_MQvsKNO3_14d$p_TreatmentMQ,
                           Comparison = rep("MQ vs KNO3 - 14d", nrow(spp_res_MQvsKNO3_14d)))

spp_taula_res_BasevsCDQ_7d <- data.frame(Taxa = spp_res_BasevsCDQ_7d$taxon,
                           LFC= spp_res_BasevsCDQ_7d$lfc_TreatmentCDQ,
                           p_value = spp_res_BasevsCDQ_7d$p_TreatmentCDQ,
                           Comparison = rep("CDQ vs Base - 7d", nrow(spp_res_BasevsCDQ_7d)))

spp_taula_res_BasevsCDQ_14d <- data.frame(Taxa = spp_res_BasevsCDQ_14d$taxon,
                           LFC= spp_res_BasevsCDQ_14d$lfc_TreatmentCDQ,
                           p_value = spp_res_BasevsCDQ_14d$p_TreatmentCDQ,
                           Comparison = rep("CDQ vs Base - 14d", nrow(spp_res_BasevsCDQ_14d)))

spp_taula_res_MQvsKNO3_7d_p <- subset(spp_taula_res_MQvsKNO3_7d, spp_taula_res_MQvsKNO3_7d$p_value < 0.05)
spp_taula_res_MQvsKNO3_14d_p <- subset(spp_taula_res_MQvsKNO3_14d, spp_taula_res_MQvsKNO3_14d$p_value < 0.05)
spp_taula_res_BasevsCDQ_7d_p <- subset(spp_taula_res_BasevsCDQ_7d, spp_taula_res_BasevsCDQ_7d$p_value < 0.05)
spp_taula_res_BasevsCDQ_14d_p <- subset(spp_taula_res_BasevsCDQ_14d, spp_taula_res_BasevsCDQ_14d$p_value < 0.05)

spp_taula_treatments <- rbind(spp_taula_res_MQvsKNO3_7d_p, spp_taula_res_MQvsKNO3_14d_p, 
                          spp_taula_res_BasevsCDQ_7d_p, spp_taula_res_BasevsCDQ_14d_p)

spp_taula_treatments$Comparison <- factor(spp_taula_treatments$Comparison, levels = c("MQ vs KNO3 - 7d", "MQ vs KNO3 - 14d",
                                                                              "CDQ vs Base - 7d", "CDQ vs Base - 14d"))

spp_lo_inter = floor(min(spp_taula_treatments$LFC))
spp_up_inter = ceiling(max(spp_taula_treatments$LFC))
mid = 0
grafic <- spp_taula_treatments %>%
  ggplot(aes(x = Comparison, y = Taxa, fill = LFC)) + 
  geom_tile(color = "black") +
  scale_fill_gradient2(low = "blue", high = "red", mid = "white", 
                       na.value = "white", midpoint = mid, limit = c(spp_lo_inter, spp_up_inter),
                       name = NULL) +
  geom_text(aes(Comparison, Taxa, label = round(LFC,2)), size = 4) +
  scale_color_identity(guide = "none") +
  labs(x = NULL, y = NULL, title = "Log fold change dels diferents tractaments \nseparats per timepoints - p-value < 0.05") +
  theme_classic() +
  theme(plot.title = element_text(hjust = 0.5)) +
  theme(axis.text.x = element_text(angle = 45, vjust = 1, hjust=1)) +
  scale_y_discrete(limits=rev) 

ggsave("abun_diff_spp_inter.png", grafic, width = 7, height = 20, dpi = 300)
```

Fem el mateix però a intra:
```{r}
set.seed(123)

funcio_timepoint <- function(ps_object){
  output <- ancombc2(data = ps_object, meta_data = sample_data(ps_object),
                  fix_formula = "Timepoint", rand_formula = "(1|ID)",
                  p_adj_method = "holm", pseudo_sens = TRUE,
                  prv_cut = 0.10, lib_cut = 1000, s0_perc = 0.05,
                  group = "Timepoint", struc_zero = FALSE, neg_lb = FALSE,
                  alpha = 0.05, n_cl = 2, verbose = TRUE,
                  global = FALSE, pairwise = TRUE, 
                  dunnet = FALSE, trend = FALSE,
                  iter_control = list(tol = 1e-5, max_iter = 20, 
                                      verbose = FALSE),
                  em_control = list(tol = 1e-5, max_iter = 100),
                  mdfdr_control = list(fwer_ctrl_method = "holm", B = 100), 
                  trend_control = NULL)
  resultats <- output$res
  return(resultats)
}

spp_diff_MQ <- subset_samples(ps_spp_v1_pruned, Treatment == "MQ")
spp_res_MQ <- funcio_timepoint(spp_diff_MQ)

spp_diff_Base <- subset_samples(ps_spp_v1_pruned, Treatment == "Base")
spp_res_Base <- funcio_timepoint(spp_diff_Base)

spp_diff_KNO3 <- subset_samples(ps_spp_v1_pruned, Treatment == "KNO3")
spp_res_KNO3 <- funcio_timepoint(spp_diff_KNO3)

spp_diff_CDQ <- subset_samples(ps_spp_v1_pruned, Treatment == "CDQ")
spp_res_CDQ <- funcio_timepoint(spp_diff_CDQ)

spp_taula_res_MQ <- data.frame(Taxa = spp_res_MQ$taxon,
                           LFC= spp_res_MQ$lfc_Timepoint7d,
                           p_value = spp_res_MQ$p_Timepoint7d,
                           Comparison = rep("7d vs 14d - MQ", nrow(spp_res_MQ)))

spp_taula_res_Base <- data.frame(Taxa = spp_res_Base$taxon,
                           LFC= spp_res_Base$lfc_Timepoint7d,
                           p_value = spp_res_Base$p_Timepoint7d,
                           Comparison = rep("7d vs 14d - Base", nrow(spp_res_Base)))

spp_taula_res_KNO3 <- data.frame(Taxa = spp_res_KNO3$taxon,
                           LFC= spp_res_KNO3$lfc_Timepoint7d,
                           p_value = spp_res_KNO3$p_Timepoint7d,
                           Comparison = rep("7d vs 14d - KNO3", nrow(spp_res_KNO3)))

spp_taula_res_CDQ <- data.frame(Taxa = spp_res_CDQ$taxon,
                           LFC= spp_res_CDQ$lfc_Timepoint7d,
                           p_value = spp_res_CDQ$p_Timepoint7d,
                           Comparison = rep("7d vs 14d - CDQ", nrow(spp_res_CDQ)))

spp_taula_res_MQ_p <- subset(spp_taula_res_MQ, spp_taula_res_MQ$p_value < 0.05)
spp_taula_res_Base_p <- subset(spp_taula_res_Base, spp_taula_res_Base$p_value < 0.05)
spp_taula_res_KNO3_p <- subset(spp_taula_res_KNO3, spp_taula_res_KNO3$p_value < 0.05)
spp_taula_res_CDQ_p <- subset(spp_taula_res_CDQ, spp_taula_res_CDQ$p_value < 0.05)

spp_taula_timepoints <- rbind(spp_taula_res_MQ_p, spp_taula_res_Base_p, spp_taula_res_KNO3_p, spp_taula_res_CDQ_p)
spp_taula_timepoints$Comparison <- factor(spp_taula_timepoints$Comparison, levels = c("7d vs 14d - MQ", "7d vs 14d - KNO3",
                                                                              "7d vs 14d - Base", "7d vs 14d - CDQ"))

spp_lo_intra = floor(min(spp_taula_timepoints$LFC))
spp_up_intra = ceiling(max(spp_taula_timepoints$LFC))
mid = 0
grafic2 <- spp_taula_timepoints %>%
  ggplot(aes(x = Comparison, y = Taxa, fill = LFC)) + 
  geom_tile(color = "black") +
  scale_fill_gradient2(low = "blue", high = "red", mid = "white", 
                       na.value = "white", midpoint = mid, limit = c(lo_inter, up_inter),
                       name = NULL) +
  geom_text(aes(Comparison, Taxa, label = round(LFC,2)), size = 4) +
  scale_color_identity(guide = "none") +
  labs(x = NULL, y = NULL, title = "Log fold change dels diferents tractaments \nen els seus timepoints - p-value < 0.05") +
  theme_classic() +
  theme(plot.title = element_text(hjust = 0.5)) +
  theme(axis.text.x = element_text(angle = 45, vjust = 1, hjust=1)) +
  scale_y_discrete(limits=rev)

ggsave("abun_diff_spp_intra.png", grafic2, width = 8, height = 18, dpi = 300)

```

# Picrust2

Preparem les dades per exportar-les i treballar-les amb Picrust2 amb el pipeline obtingut de https://forum.qiime2.org/t/importing-dada2-and-phyloseq-objects-to-qiime-2/4683

```{r}
# Export taxonomy table as "tax.txt"

tax <- as(tax_table(ps_genera_v1_pruned),"matrix")
tax_cols <- colnames(tax)
tax <- as.data.frame(tax)
tax$taxonomy <- do.call(paste, c(tax[tax_cols], sep=";"))
for(co in tax_cols) tax[co] <- NULL
write.table(tax, "/home/alexarredondo/Documents/2025_Nitrats_v6/picrust2/tax.txt", quote=FALSE, col.names=FALSE, sep="\t")

# Export feature/OTU table

# As a biom file

library(biomformat);packageVersion("biomformat")
## [1] ‘1.6.0’

otu <- t(as(otu_table(ps_genera_v1_pruned),"matrix")) # 't' to transform if taxa_are_rows=FALSE
#if taxa_are_rows=TRUE
#otu<-as(otu_table(GlobalPatterns),"matrix"))
otu_biom <- make_biom(data=otu)
write_biom(otu_biom,"/home/alexarredondo/Documents/2025_Nitrats_v6/picrust2/otu_biom.biom")

# As a text file

write.table(t(seqtab.nochim), "/home/alexarredondo/Documents/2025_Nitrats_v6/picrust2/seqtab.txt", 
            sep="\t", row.names = TRUE, col.names = NA, quote = FALSE)
#or from the phyloseq object, 't' to transform if taxa_are_rows=FALSE, no 't' if taxa_are_rows=TRUE
#write.table(t(otu_table(ps), "seqtab.txt",sep="\t", row.names=TRUE, col.names=NA, quote=FALSE)

# Export metadata (if you have a properly formatted metadata file that you imported in your phyloseq pipeline, you can skip this step and just use that text file directly in QIIME 2)

write.table(sample_data(ps_genera_v1_pruned),
            "/home/alexarredondo/Documents/2025_Nitrats_v6/picrust2/sample-metadata.txt", 
            sep="\t", row.names=FALSE, col.names=TRUE, quote=FALSE)

# Extraiem l'arxiu .fasta

dna <- DNAStringSet(colnames(seqtab.nochim))
names(dna) <- paste0("ASV", seq_len(length(dna)))
writeXStringSet(dna, "/home/alexarredondo/Documents/2025_Nitrats_v6/picrust2/study_seqs.fna")


b <- read_biom("/home/alexarredondo/Documents/2025_Nitrats_v6/picrust2/otu_biom.biom")
seq_ids <- vapply(b$rows, function(x) x$id, character(1))
dna <- DNAStringSet(seq_ids)
names(dna) <- seq_ids
writeXStringSet(dna, "/home/alexarredondo/Documents/2025_Nitrats_v6/picrust2/study_seqs.fna")
```

L'ordre de Picrust2 ha sigut:

```{r}
./picrust2_pipeline.py -s /home/alexarredondo/Documents/2025_Nitrats_v6/picrust2/study_seqs.fna -i /home/alexarredondo/Documents/2025_Nitrats_v6/picrust2/otu_biom.biom -o /home/alexarredondo/Documents/2025_Nitrats_v6/picrust2/output -p 100
```

Importem l'arxiu a R:

```{r}
# Per agrupar a nivell top jeràrquic:
abun <- read.table("/home/alexarredondo/Documents/2025_Nitrats_v6/picrust2/output/pathways_out/path_abun_unstrat.tsv", 
                   header = TRUE, sep = "\t", row.names = 1, check.names = FALSE)
meta_top <- read.table("/home/alexarredondo/Documents/2025_Nitrats_v6/picrust2/metacyc_pathways_info_prokaryotes_top_level.tsv", 
                   header = TRUE, sep = "\t", quote = "", comment.char = "")
colnames(meta_top) <- c("pathway_id", "top_level_category")
merged_top <- merge(meta_top, abun, by.x = "pathway_id", by.y = "row.names", all.y = TRUE)
category_abun_top <- merged_top %>%
  group_by(top_level_category) %>%
  summarise(across(where(is.numeric), sum, na.rm = TRUE))

# Per agrupar a nivell 2:
meta_2 <- read.table("/home/alexarredondo/Documents/2025_Nitrats_v6/picrust2/metacyc_pathways_info_prokaryotes_sec_level.tsv", 
                   header = TRUE, sep = "\t", quote = "", comment.char = "")
colnames(meta_2) <- c("pathway_id", "level2_category")
merged_2 <- merge(meta_2, abun, by.x = "pathway_id", by.y = "row.names", all.y = TRUE)
category_abun_2 <- merged_2 %>%
  group_by(level2_category) %>%
  summarise(across(where(is.numeric), sum, na.rm = TRUE))
```

Fem estadística dels resultats de Picrust2:

```{r}
# Primer mirem el nivell 2
keep <- rowMeans(category_abun_2 > 0) > 0.1 # Filtrem les vies amb menys d'un 10%
category_abun_2_pruned <- category_abun_2[keep, ]
meta <- read.csv("/home/alexarredondo/Documents/2025_Nitrats_v6/metadata.csv", sep = ";")

# Asegurarte de que las muestras coinciden
category_abun_2_pruned <- category_abun_2_pruned[, rownames(meta)]

noms_files <- category_abun_2_pruned$level2_category
category_abun_2_pruned <- category_abun_2_pruned[,-1]
rownames(category_abun_2_pruned) <- noms_files

rownames(meta) <- meta$Sample

# Crear objeto phyloseq
otu_nivell2 <- otu_table(as.matrix(category_abun_2_pruned), taxa_are_rows = TRUE)
sam_nivell2 <- sample_data(meta)
ps_nivell2 <- phyloseq(otu_nivell2, sam_nivell2)
ps_nivell2_7d <- subset_samples(ps_nivell2, Timepoint == "7d")
ps_nivell2_14d <- subset_samples(ps_nivell2, Timepoint == "14d")
ps_nivell2_MQ <- subset_samples(ps_nivell2, Treatment == "MQ")
ps_nivell2_CDQ <- subset_samples(ps_nivell2, Treatment == "CDQ")
ps_nivell2_KNO3 <- subset_samples(ps_nivell2, Treatment == "KNO3")
ps_nivell2_Base <- subset_samples(ps_nivell2, Treatment == "Base")

# Determinem les diferencies per ancombc2
out_7d <- ancombc2(
  data = ps_nivell2_7d,
  assay_name = "category_abun_2_pruned",      
  fix_formula = "Treatment",  
  p_adj_method = "fdr",
  group = "Treatment",
  prv_cut = 0.1,              
  lib_cut = 0,                
  neg_lb = TRUE,
  struc_zero = TRUE,
  pairwise = TRUE
)

out_14d <- ancombc2(
  data = ps_nivell2_14d,
  assay_name = "category_abun_2_pruned",      
  fix_formula = "Treatment",  
  p_adj_method = "fdr",
  group = "Treatment",
  prv_cut = 0.1,              
  lib_cut = 0,                
  neg_lb = TRUE,
  struc_zero = TRUE,
  pairwise = TRUE
)

out_Base <- ancombc2(
  data = ps_nivell2_Base,
  assay_name = "category_abun_2_pruned",      
  fix_formula = "Timepoint",  
  p_adj_method = "fdr",
  group = "Timepoint",
  prv_cut = 0.1,              
  lib_cut = 0,                
  neg_lb = TRUE,
  struc_zero = TRUE,
  pairwise = TRUE
)

out_MQ <- ancombc2(
  data = ps_nivell2_MQ,
  assay_name = "category_abun_2_pruned",      
  fix_formula = "Timepoint",  
  p_adj_method = "fdr",
  group = "Timepoint",
  prv_cut = 0.1,              
  lib_cut = 0,                
  neg_lb = TRUE,
  struc_zero = TRUE,
  pairwise = TRUE
)

out_KNO3 <- ancombc2(
  data = ps_nivell2_KNO3,
  assay_name = "category_abun_2_pruned",      
  fix_formula = "Timepoint",  
  p_adj_method = "fdr",
  group = "Timepoint",
  prv_cut = 0.1,              
  lib_cut = 0,                
  neg_lb = TRUE,
  struc_zero = TRUE,
  pairwise = TRUE
)

out_CDQ <- ancombc2(
  data = ps_nivell2_CDQ,
  assay_name = "category_abun_2_pruned",      
  fix_formula = "Timepoint",  
  p_adj_method = "fdr",
  group = "Timepoint",
  prv_cut = 0.1,              
  lib_cut = 0,                
  neg_lb = TRUE,
  struc_zero = TRUE,
  pairwise = TRUE
)


write.csv(out_7d$res_pair, "/home/alexarredondo/Documents/2025_Nitrats_v6/picrust2/resultats_7d.csv", sep = ";")
write.csv(out_14d$res_pair, "/home/alexarredondo/Documents/2025_Nitrats_v6/picrust2/resultats_14d.csv", sep = ";")
write.csv(out_KNO3$res, "/home/alexarredondo/Documents/2025_Nitrats_v6/picrust2/resultats_KNO3.csv", sep = ";")
write.csv(out_Base$res, "/home/alexarredondo/Documents/2025_Nitrats_v6/picrust2/resultats_Base.csv", sep = ";")
write.csv(out_MQ$res, "/home/alexarredondo/Documents/2025_Nitrats_v6/picrust2/resultats_MQ.csv", sep = ";")
write.csv(out_CDQ$res, "/home/alexarredondo/Documents/2025_Nitrats_v6/picrust2/resultats_CDQ.csv", sep = ";")

# Fem el mateix al top level:
keep <- rowMeans(category_abun_top > 0) > 0.1 # Filtrem les vies amb menys d'un 10%
category_abun_top_pruned <- category_abun_top[keep, ]
meta <- read.csv("/home/alexarredondo/Documents/2025_Nitrats_v6/metadata.csv", sep = ";")

# Asegurarte de que las muestras coinciden
noms_files <- category_abun_top_pruned$top_level_category
category_abun_top_pruned <- category_abun_top_pruned[,-1]
rownames(category_abun_top_pruned) <- noms_files

rownames(meta) <- meta$Sample

# Crear objeto phyloseq
otu_nivell_top <- otu_table(as.matrix(category_abun_top_pruned), taxa_are_rows = TRUE)
sam_nivell_top <- sample_data(meta)
ps_nivell_top <- phyloseq(otu_nivell_top, sam_nivell_top)
ps_nivell_top_7d <- subset_samples(ps_nivell_top, Timepoint == "7d")
ps_nivell_top_14d <- subset_samples(ps_nivell_top, Timepoint == "14d")
ps_nivell_top_MQ <- subset_samples(ps_nivell_top, Treatment == "MQ")
ps_nivell_top_CDQ <- subset_samples(ps_nivell_top, Treatment == "CDQ")
ps_nivell_top_KNO3 <- subset_samples(ps_nivell_top, Treatment == "KNO3")
ps_nivell_top_Base <- subset_samples(ps_nivell_top, Treatment == "Base")

# Determinem les diferencies per ancombc2
out_7d_top <- ancombc2(
  data = ps_nivell_top_7d,
  assay_name = "category_abun_2_pruned",      
  fix_formula = "Treatment",  
  p_adj_method = "fdr",
  group = "Treatment",
  prv_cut = 0.1,              
  lib_cut = 0,                
  neg_lb = TRUE,
  struc_zero = TRUE,
  pairwise = TRUE
)

out_14d_top <- ancombc2(
  data = ps_nivell_top_14d,
  assay_name = "category_abun_2_pruned",      
  fix_formula = "Treatment",  
  p_adj_method = "fdr",
  group = "Treatment",
  prv_cut = 0.1,              
  lib_cut = 0,                
  neg_lb = TRUE,
  struc_zero = TRUE,
  pairwise = TRUE
)

out_Base_top <- ancombc2(
  data = ps_nivell_top_Base,
  assay_name = "category_abun_2_pruned",      
  fix_formula = "Timepoint",  
  p_adj_method = "fdr",
  group = "Timepoint",
  prv_cut = 0.1,              
  lib_cut = 0,                
  neg_lb = TRUE,
  struc_zero = TRUE,
  pairwise = TRUE
)

out_MQ_top <- ancombc2(
  data = ps_nivell_top_MQ,
  assay_name = "category_abun_2_pruned",      
  fix_formula = "Timepoint",  
  p_adj_method = "fdr",
  group = "Timepoint",
  prv_cut = 0.1,              
  lib_cut = 0,                
  neg_lb = TRUE,
  struc_zero = TRUE,
  pairwise = TRUE
)

out_KNO3_top <- ancombc2(
  data = ps_nivell_top_KNO3,
  assay_name = "category_abun_2_pruned",      
  fix_formula = "Timepoint",  
  p_adj_method = "fdr",
  group = "Timepoint",
  prv_cut = 0.1,              
  lib_cut = 0,                
  neg_lb = TRUE,
  struc_zero = TRUE,
  pairwise = TRUE
)

out_CDQ_top <- ancombc2(
  data = ps_nivell_top_CDQ,
  assay_name = "category_abun_2_pruned",      
  fix_formula = "Timepoint",  
  p_adj_method = "fdr",
  group = "Timepoint",
  prv_cut = 0.1,              
  lib_cut = 0,                
  neg_lb = TRUE,
  struc_zero = TRUE,
  pairwise = TRUE
)


write.csv(out_7d_top$res_pair, "/home/alexarredondo/Documents/2025_Nitrats_v6/picrust2/resultats_7d_top.csv", sep = ";")
write.csv(out_14d_top$res_pair, "/home/alexarredondo/Documents/2025_Nitrats_v6/picrust2/resultats_14d_top.csv", sep = ";")
write.csv(out_KNO3_top$res, "/home/alexarredondo/Documents/2025_Nitrats_v6/picrust2/resultats_KNO3_top.csv", sep = ";")
write.csv(out_Base_top$res, "/home/alexarredondo/Documents/2025_Nitrats_v6/picrust2/resultats_Base_top.csv", sep = ";")
write.csv(out_MQ_top$res, "/home/alexarredondo/Documents/2025_Nitrats_v6/picrust2/resultats_MQ_top.csv", sep = ";")
write.csv(out_CDQ_top$res, "/home/alexarredondo/Documents/2025_Nitrats_v6/picrust2/resultats_CDQ_top.csv", sep = ";")


# Fem els gràfics
taula_grafic_picrust <- read.csv("/Users/alex.arredondo/OneDrive - DENTAID/Projectes/Interns/Ferrum/Paper/taula_picrust2_figura.csv", sep = ";")


lo_picrust = floor(min(taula_grafic_picrust$LFC))
up_picrust = ceiling(max(taula_grafic_picrust$LFC))
mid = 0
taula_grafic_picrust %>%
  ggplot(aes(x = Comparison, y = Pathway, fill = LFC)) + 
  geom_tile(color = "black") +
  scale_fill_gradient2(low = "blue", high = "red", mid = "white", 
                       na.value = "white", midpoint = mid, limit = c(lo_picrust, up_picrust),
                       name = NULL) +
  geom_text(aes(Comparison, Pathway, label = round(LFC,2)), size = 2) +
  scale_color_identity(guide = "none") +
  labs(x = NULL, y = NULL, title = "Log fold change dels diferents tractaments \nseparats per timepoints - p-value < 0.05") +
  theme_classic() +
  theme(plot.title = element_text(hjust = 0.5)) +
  theme(axis.text.x = element_text(angle = 45, vjust = 1, hjust=1)) +
  scale_y_discrete(limits=rev)

```

# Core microbiome

Mirem els nuclis microbians amb el paquet indicspecies

```{r}
# Filtrem els taxons que estan en menys del 10% de les mostres
ps_glom_genus_v1_pruned_filtered <- filter_taxa(ps_glom_genus_v1_pruned, function(x) sum(x > 0) > (0.1 * length(x)), prune = TRUE)

# Normalitzem a abundancia relativa
seq_rel <- transform_sample_counts(ps_glom_genus_v1_pruned_filtered, function(x) x / sum(x))

# Treiem la taula d'ASVs de phyloseq i la variable d'interés
otu_rel <- as.data.frame(otu_table(seq_rel))
if(taxa_are_rows(seq_rel)) otu_rel <- t(otu_rel)
groups <- as.factor(sample_data(ps_glom_genus_v1_pruned_filtered)$Timepoint_Treatment

# Normalitzem a hellinger
otu_hel <- decostand(otu_rel, method = "hellinger")

# Executem indicspecies
set.seed(123)
res_indval <- multipatt(otu_hel, groups, func = "r.g", control = how(nperm = 999))
summary(res_indval)
```

# Xarxes de coo-ocurrencia

S'ha intentat fer per spiec-easi però el número de mostres per població no és suficient per crear-les. Les farem per spearman + clr

```{r}
# Filtrem per prevalença i abundància
filtra_taxa <- function(ps_object, min_prevalence = 0.2, min_count = 10) {
  otu <- as(otu_table(ps_object), "matrix")
  if(taxa_are_rows(ps_object)) otu <- t(otu)
  
  preval <- apply(otu, 2, function(x) mean(x > 0))
  taxa_keep <- colnames(otu)[preval >= min_prevalence]
  ps_object <- prune_taxa(taxa_keep, ps_object)
  
  taxa_total <- taxa_sums(ps_object)
  ps_object <- prune_taxa(taxa_total >= min_count, ps_object)
  return(ps_object)
}

# Transformem a CLR
clr_transform <- function(ps_object, pseudo_count = 1) {
  otu <- as(otu_table(ps_object), "matrix")
  if(taxa_are_rows(ps_object)) otu <- t(otu)
  otu <- otu + pseudo_count
  clr
  clr_mat <- t(apply(otu, 1, compositions::clr))
  
  # assegurar que és numeric i net
  clr_mat <- as.matrix(clr_mat)
  mode(clr_mat) <- "numeric"
  clr_mat[!is.finite(clr_mat)] <- 0
  
  # eliminar columnes constants
  clr_mat <- clr_mat[, apply(clr_mat, 2, sd, na.rm = TRUE) > 0, drop = FALSE]
  
  return(clr_mat)
}

# Calculem la correlació d'spearman
cor_spearman <- function(clr_mat, p_adj_method = "BH", p_thresh = 0.05) {
  n_taxa <- ncol(clr_mat)
  cor_mat <- matrix(NA, n_taxa, n_taxa)
  p_mat   <- matrix(NA, n_taxa, n_taxa)
  colnames(cor_mat) <- colnames(clr_mat)
  rownames(cor_mat) <- colnames(clr_mat)
  colnames(p_mat) <- colnames(clr_mat)
  rownames(p_mat) <- colnames(clr_mat)
  
  for (i in 1:(n_taxa - 1)) {
    for (j in (i + 1):n_taxa) {
      test <- try(cor.test(as.numeric(clr_mat[, i]),
                           as.numeric(clr_mat[, j]),
                           method = "spearman"),
                  silent = TRUE)
      if (!inherits(test, "try-error")) {
        cor_mat[i, j] <- cor_mat[j, i] <- test$estimate
        p_mat[i, j]   <- p_mat[j, i]   <- test$p.value
      }
    }
  }
  
  p_mat_adj <- matrix(p.adjust(p_mat, method = p_adj_method), n_taxa, n_taxa)
  colnames(p_mat_adj) <- colnames(clr_mat)
  rownames(p_mat_adj) <- colnames(clr_mat)
  
  cor_mat_filtered <- cor_mat
  cor_mat_filtered[p_mat_adj > p_thresh] <- 0
  
  return(list(cor = cor_mat_filtered, p_adj = p_mat_adj))
}

# Xarxa
cor_to_igraph <- function(cor_mat, abs_threshold = 0.3) {
  cor_mat <- as.matrix(cor_mat)
  mode(cor_mat) <- "numeric"
  cor_mat[is.na(cor_mat)] <- 0
  
  edges <- which(abs(cor_mat) >= abs_threshold, arr.ind = TRUE)
  edges <- edges[edges[,1] < edges[,2], ]
  
  if (nrow(edges) == 0) {
    warning("Cap correlació significativa trobada amb aquest llindar.")
    return(make_empty_graph())
  }
  
  df_edges <- data.frame(
    from = colnames(cor_mat)[edges[,1]],
    to   = colnames(cor_mat)[edges[,2]],
    weight = cor_mat[edges]
  )
  
  ig <- graph_from_data_frame(df_edges, directed = FALSE)
  return(ig)
}

# Unim totes les funcions
pipeline_spearman <- function(ps_object,
                              min_prevalence = 0.2,
                              min_count = 10,
                              pseudo_count = 1,
                              p_adj_method = "BH",
                              p_thresh = 0.05,
                              abs_threshold = 0.3) {
  ps_filt <- filtra_taxa(ps_object, min_prevalence, min_count)
  clr_mat <- clr_transform(ps_filt, pseudo_count)
  cor_res <- cor_spearman(clr_mat, p_adj_method, p_thresh)
  ig <- cor_to_igraph(cor_res$cor, abs_threshold)
  
  return(list(graph = ig,
              cor_matrix = cor_res$cor,
              p_adj_matrix = cor_res$p_adj,
              ps_filt = ps_filt))
}
```

```{r}
# Funció per extreure correlacions i p-values significatius 
obte_correlacions_significatives <- function(res,
                                             p_thresh = 0.05,
                                             abs_r_thresh = 0.3) {
  # Convertim les matrius a data frames
  cor_df <- as.data.frame(as.table(res$cor_matrix))
  p_df   <- as.data.frame(as.table(res$p_adj_matrix))
  
  # Unim les dues taules
  df <- merge(cor_df, p_df, by = c("Var1", "Var2"))
  colnames(df) <- c("Taxa1", "Taxa2", "Spearman_rho", "p_adj")
  
  # Eliminem diagonals i duplicats (ja que la matriu és simètrica)
  df <- df[df$Taxa1 != df$Taxa2, ]
  df <- df[!duplicated(t(apply(df[,1:2], 1, sort))), ]
  
  # Filtratge per significació i força de correlació
  df_sig <- df %>%
    dplyr::filter(!is.na(Spearman_rho),
                  !is.na(p_adj),
                  abs(Spearman_rho) >= abs_r_thresh,
                  p_adj < p_thresh) %>%
    dplyr::arrange(p_adj)
    return(df_sig)
}
```

```{r}
volcano_cor_plot <- function(res,
                             p_thresh = 0.05,
                             abs_r_thresh = 0.3,
                             top_n_labels = 10) {
  # Convertim a data frame
  cor_df <- as.data.frame(as.table(res$cor_matrix))
  p_df   <- as.data.frame(as.table(res$p_adj_matrix))
  
  df <- merge(cor_df, p_df, by = c("Var1", "Var2"))
  colnames(df) <- c("Taxa1", "Taxa2", "Spearman_rho", "p_adj")
  
  # Eliminem diagonals i duplicats
  df <- df[df$Taxa1 != df$Taxa2, ]
  df <- df[!duplicated(t(apply(df[,1:2], 1, sort))), ]
  
  # Preparem dades per al gràfic
  df <- df %>%
    mutate(
      neg_log10_p = -log10(p_adj),
      Significatiu = case_when(
        p_adj < p_thresh & abs(Spearman_rho) >= abs_r_thresh ~ "Significatiu",
        TRUE ~ "No significatiu"
      ),
      Direccio = ifelse(Spearman_rho > 0, "Positiva", "Negativa"),
      Pair = paste(Taxa1, Taxa2, sep = " - ")
    )
  
  # Seleccionem top-n correlacions més significatives
  top_labels <- df %>%
    filter(Significatiu == "Significatiu") %>%
    arrange(p_adj) %>%
    head(top_n_labels)
  
  # Volcano plot amb etiquetes
  ggplot(df, aes(x = Spearman_rho, y = neg_log10_p)) +
    geom_point(aes(color = Significatiu, shape = Direccio), alpha = 0.8, size = 2.8) +
    geom_vline(xintercept = c(-abs_r_thresh, abs_r_thresh),
               linetype = "dashed", color = "grey60") +
    geom_hline(yintercept = -log10(p_thresh),
               linetype = "dashed", color = "grey60") +
    geom_text_repel(
      data = top_labels,
      aes(label = Pair),
      size = 3,
      max.overlaps = Inf,
      color = "black",
      box.padding = 0.3,
      segment.color = "grey50"
    ) +
    scale_color_manual(values = c("Significatiu" = "firebrick", "No significatiu" = "grey70")) +
    theme_minimal(base_size = 13) +
    labs(
      title = "Volcano plot — correlacions de Spearman",
      subtitle = paste0("Llindars: |ρ| ≥ ", abs_r_thresh, " i FDR < ", p_thresh),
      x = "Coeficient de correlació (ρ de Spearman)",
      y = expression(-log[10](p[adj])),
      color = "Significació",
      shape = "Direcció"
    ) +
    theme(
      plot.title = element_text(face = "bold"),
      legend.position = "right"
    )
}
```


```{r}
spearman_basal <- subset_samples(ps_glom_genus_v1_pruned, Timepoint_Treatment == "0d_Basal")
spearman_7d_MQ <- subset_samples(ps_glom_genus_v1_pruned, Timepoint_Treatment == "7d_MQ")
spearman_14d_MQ <- subset_samples(ps_glom_genus_v1_pruned, Timepoint_Treatment == "14d_MQ")
spearman_7d_KNO3 <- subset_samples(ps_glom_genus_v1_pruned, Timepoint_Treatment == "7d_KNO3")
spearman_14d_KNO3 <- subset_samples(ps_glom_genus_v1_pruned, Timepoint_Treatment == "14d_KNO3")
spearman_7d_Base <- subset_samples(ps_glom_genus_v1_pruned, Timepoint_Treatment == "7d_Base")
spearman_14d_Base <- subset_samples(ps_glom_genus_v1_pruned, Timepoint_Treatment == "14d_Base")
spearman_7d_CDQ <- subset_samples(ps_glom_genus_v1_pruned, Timepoint_Treatment == "7d_CDQ")
spearman_14d_CDQ <- subset_samples(ps_glom_genus_v1_pruned, Timepoint_Treatment == "14d_CDQ")

res_basal <- pipeline_spearman(spearman_basal)
df_res_basal <- obte_correlacions_significatives(res_basal)
volcano_res_basal <- volcano_cor_plot(res_basal)
write.table(df_res_basal, "/home/alexarredondo/Documents/2025_Nitrats_v6/resultats_spearman/res_basal.csv", sep = ";")

res_7d_MQ <- pipeline_spearman(spearman_7d_MQ)
df_res_7d_MQ <- obte_correlacions_significatives(res_7d_MQ)
volcano_res_7d_MQ <- volcano_cor_plot(res_7d_MQ)
write.table(df_res_7d_MQ, "/home/alexarredondo/Documents/2025_Nitrats_v6/resultats_spearman/res_7d_MQ.csv", sep = ";")

res_14d_MQ <- pipeline_spearman(spearman_14d_MQ)
df_res_14d_MQ <- obte_correlacions_significatives(res_14d_MQ)
volcano_res_14d_MQ <- volcano_cor_plot(res_14d_MQ)
write.table(df_res_14d_MQ, "/home/alexarredondo/Documents/2025_Nitrats_v6/resultats_spearman/res_14d_MQ.csv", sep = ";")

res_7d_KNO3 <- pipeline_spearman(spearman_7d_KNO3)
df_res_7d_KNO3 <- obte_correlacions_significatives(res_7d_KNO3)
volcano_res_7d_KNO3 <- volcano_cor_plot(res_7d_KNO3)
write.table(df_res_7d_KNO3, "/home/alexarredondo/Documents/2025_Nitrats_v6/resultats_spearman/res_7d_KNO3.csv", sep = ";")

res_14d_KNO3 <- pipeline_spearman(spearman_14d_KNO3)
df_res_14d_KNO3 <- obte_correlacions_significatives(res_14d_KNO3)
volcano_res_14d_KNO3 <- volcano_cor_plot(res_14d_KNO3)
write.table(df_res_14d_KNO3, "/home/alexarredondo/Documents/2025_Nitrats_v6/resultats_spearman/res_14d_KNO3.csv", sep = ";")

res_7d_Base <- pipeline_spearman(spearman_7d_Base)
df_res_7d_Base <- obte_correlacions_significatives(res_7d_Base)
volcano_res_7d_Base <- volcano_cor_plot(res_7d_Base)
write.table(df_res_7d_Base, "/home/alexarredondo/Documents/2025_Nitrats_v6/resultats_spearman/res_7d_Base.csv", sep = ";")

res_14d_Base <- pipeline_spearman(spearman_14d_Base)
df_res_14d_Base <- obte_correlacions_significatives(res_14d_Base)
volcano_res_14d_Base <- volcano_cor_plot(res_14d_Base)
write.table(df_res_14d_Base, "/home/alexarredondo/Documents/2025_Nitrats_v6/resultats_spearman/res_14d_Base.csv", sep = ";")

res_7d_CDQ <- pipeline_spearman(spearman_7d_CDQ)
df_res_7d_CDQ <- obte_correlacions_significatives(res_7d_CDQ)
volcano_res_7d_CDQ <- volcano_cor_plot(res_7d_CDQ)
write.table(df_res_7d_CDQ, "/home/alexarredondo/Documents/2025_Nitrats_v6/resultats_spearman/res_7d_CDQ.csv", sep = ";")

res_14d_CDQ <- pipeline_spearman(spearman_14d_CDQ)
df_res_14d_CDQ <- obte_correlacions_significatives(res_14d_CDQ)
volcano_res_14d_CDQ <- volcano_cor_plot(res_14d_CDQ)
write.table(df_res_14d_CDQ, "/home/alexarredondo/Documents/2025_Nitrats_v6/resultats_spearman/res_14d_CDQ.csv", sep = ";")

```

```{r}
#Grafiquem les correlacions
taula_corplots <- read.csv("/Users/alex.arredondo/OneDrive - DENTAID/Projectes/Interns/Ferrum/Paper/taula_corplot_figura.csv", sep = ";")

taula_corplots$color <- ifelse(taula_corplots$Spearman.Rho > 0, "forestgreen", "firebrick")
 
taula_corplots_baseline <- taula_corplots[taula_corplots$Comparison == "Baseline", ]
taula_corplots_mq7d <- taula_corplots[taula_corplots$Comparison == "MQ 7d", ]
taula_corplots_mq14d <- taula_corplots[taula_corplots$Comparison == "MQ 14d", ]
taula_corplots_base7d <- taula_corplots[taula_corplots$Comparison == "Base 7d", ]
taula_corplots_kno314d <- taula_corplots[taula_corplots$Comparison == "KNO3 14d", ]
taula_corplots_cdq7d <- taula_corplots[taula_corplots$Comparison == "CDQ 7d", ]
taula_corplots_cdq14d <- taula_corplots[taula_corplots$Comparison == "CDQ 14d", ]
```

Hem de fer un chunk per cada grup

```{r}
circos.clear()

circos.par(canvas.xlim = c(-1.6, 1.6),
           canvas.ylim = c(-1., 1.6))

chordDiagram(
  x = taula_corplots_baseline[, c("Taxa.1", "Taxa.2", "Spearman.Rho")],
  grid.col = NULL,
  col = taula_corplots_baseline$color,
  transparency = 0.3,
  directional = 0,
  annotationTrack = "grid",
  preAllocateTracks = 1
)

circos.trackPlotRegion(
  track.index = 1,
  panel.fun = function(x, y) {
    sector.name = get.cell.meta.data("sector.index")
    circos.text(
      x = mean(get.cell.meta.data("xlim")),
      y = 0,
      labels = sector.name,
      facing = "clockwise",
      niceFacing = TRUE,
      adj = c(0, 0.5),
      cex = 0.6
    )
  },
  bg.border = NA
)

title("Correlation plot - Baseline")
```

```{r}
circos.clear()

circos.par(canvas.xlim = c(-1.6, 1.6),
           canvas.ylim = c(-1., 1.6))

chordDiagram(
  x = taula_corplots_mq7d[, c("Taxa.1", "Taxa.2", "Spearman.Rho")],
  grid.col = NULL,
  col = taula_corplots_mq7d$color,
  transparency = 0.3,
  directional = 0,
  annotationTrack = "grid",
  preAllocateTracks = 1
)

circos.trackPlotRegion(
  track.index = 1,
  panel.fun = function(x, y) {
    sector.name = get.cell.meta.data("sector.index")
    circos.text(
      x = mean(get.cell.meta.data("xlim")),
      y = 0,
      labels = sector.name,
      facing = "clockwise",
      niceFacing = TRUE,
      adj = c(0, 0.5),
      cex = 0.6
    )
  },
  bg.border = NA
)

title("Correlation plot - 7d - MQ")
```

```{r}
circos.clear()

circos.par(canvas.xlim = c(-1.6, 1.6),
           canvas.ylim = c(-1., 1.6))

chordDiagram(
  x = taula_corplots_mq14d[, c("Taxa.1", "Taxa.2", "Spearman.Rho")],
  grid.col = NULL,
  col = taula_corplots_mq14d$color,
  transparency = 0.3,
  directional = 0,
  annotationTrack = "grid",
  preAllocateTracks = 1
)

circos.trackPlotRegion(
  track.index = 1,
  panel.fun = function(x, y) {
    sector.name = get.cell.meta.data("sector.index")
    circos.text(
      x = mean(get.cell.meta.data("xlim")),
      y = 0,
      labels = sector.name,
      facing = "clockwise",
      niceFacing = TRUE,
      adj = c(0, 0.5),
      cex = 0.6
    )
  },
  bg.border = NA
)

title("Correlation plot - 14d - MQ")
```

```{r}
circos.clear()

circos.par(canvas.xlim = c(-1.6, 1.6),
           canvas.ylim = c(-1., 1.6))

chordDiagram(
  x = taula_corplots_base7d[, c("Taxa.1", "Taxa.2", "Spearman.Rho")],
  grid.col = NULL,
  col = taula_corplots_base7d$color,
  transparency = 0.3,
  directional = 0,
  annotationTrack = "grid",
  preAllocateTracks = 1
)

circos.trackPlotRegion(
  track.index = 1,
  panel.fun = function(x, y) {
    sector.name = get.cell.meta.data("sector.index")
    circos.text(
      x = mean(get.cell.meta.data("xlim")),
      y = 0,
      labels = sector.name,
      facing = "clockwise",
      niceFacing = TRUE,
      adj = c(0, 0.5),
      cex = 0.6
    )
  },
  bg.border = NA
)

title("Correlation plot - 7d - Base")
```

```{r}
circos.clear()

circos.par(canvas.xlim = c(-1.6, 1.6),
           canvas.ylim = c(-1., 1.6))

chordDiagram(
  x = taula_corplots_kno314d[, c("Taxa.1", "Taxa.2", "Spearman.Rho")],
  grid.col = NULL,
  col = taula_corplots_kno314d$color,
  transparency = 0.3,
  directional = 0,
  annotationTrack = "grid",
  preAllocateTracks = 1
)

circos.trackPlotRegion(
  track.index = 1,
  panel.fun = function(x, y) {
    sector.name = get.cell.meta.data("sector.index")
    circos.text(
      x = mean(get.cell.meta.data("xlim")),
      y = 0,
      labels = sector.name,
      facing = "clockwise",
      niceFacing = TRUE,
      adj = c(0, 0.5),
      cex = 0.6
    )
  },
  bg.border = NA
)

title("Correlation plot - 14d - KNO3")
```

```{r}
circos.clear()

circos.par(canvas.xlim = c(-1.6, 1.6),
           canvas.ylim = c(-1., 1.6))

chordDiagram(
  x = taula_corplots_cdq7d[, c("Taxa.1", "Taxa.2", "Spearman.Rho")],
  grid.col = NULL,
  col = taula_corplots_cdq7d$color,
  transparency = 0.3,
  directional = 0,
  annotationTrack = "grid",
  preAllocateTracks = 1
)

circos.trackPlotRegion(
  track.index = 1,
  panel.fun = function(x, y) {
    sector.name = get.cell.meta.data("sector.index")
    circos.text(
      x = mean(get.cell.meta.data("xlim")),
      y = 0,
      labels = sector.name,
      facing = "clockwise",
      niceFacing = TRUE,
      adj = c(0, 0.5),
      cex = 0.6
    )
  },
  bg.border = NA
)

title("Correlation plot - 7d - CDQ")
```

```{r}
circos.clear()

circos.par(canvas.xlim = c(-1.6, 1.6),
           canvas.ylim = c(-1., 1.6))

chordDiagram(
  x = taula_corplots_cdq14d[, c("Taxa.1", "Taxa.2", "Spearman.Rho")],
  grid.col = NULL,
  col = taula_corplots_cdq14d$color,
  transparency = 0.3,
  directional = 0,
  annotationTrack = "grid",
  preAllocateTracks = 1
)

circos.trackPlotRegion(
  track.index = 1,
  panel.fun = function(x, y) {
    sector.name = get.cell.meta.data("sector.index")
    circos.text(
      x = mean(get.cell.meta.data("xlim")),
      y = 0,
      labels = sector.name,
      facing = "clockwise",
      niceFacing = TRUE,
      adj = c(0, 0.5),
      cex = 0.6
    )
  },
  bg.border = NA
)

title("Correlation plot - 14d - CDQ")
```









```{r, eval = FALSE, echo = FALSE}
save.image("/home/alexarredondo/Documents/2025_Nitrats_v6/ambient_nitrats_v6_1.Rdata")
Septembre2025_
Genomica2021
load("/home/alexarredondo/Documents/2025_Nitrats_v6/ambient_nitrats_v6_1.Rdata")
session_info()
```


```{r, echo = FALSE, eval = FALSE}
rmarkdown::render("/home/ordinador1/Documents/Alex/Projectes/2024_Nitrats/report_v4.Rmd")
```

